臺灣基隆地方法院基隆簡易庭小額民事判決
111年度基小字第131號
原      告  裕富數位資融股份有限公司

法定代理人  許國興  
訴訟代理人  曾瑋奕  

            曾子寧  
被      告  吳彥霆


訴訟代理人  吳文龍  

            吳冠毅  
上列當事人間請求給付買賣價金事件，本院於民國111年3月15日
言詞辯論終結，判決如下：
    主      文
被告應給付原告新臺幣伍萬肆仟陸佰零壹元，及其中新臺幣伍萬
肆仟陸佰元自民國一百一十年十一月十一日起至清償日止，按週
年利率百分之十六計算之利息。
原告其餘之訴駁回。
訴訟費用新臺幣壹仟元由被告負擔。
本判決原告勝訴部分得假執行。
    事實及理由
一、原告起訴主張：被告吳彥霆即吳志勇前向訴外人黃智瑋購買
    大金冷氣，並簽訂購物分期付款申請暨約定書(下稱系爭契
    約)，由被告向原告借款新臺幣(下同)60,000元(下稱系爭款
    項)，用以支付被告向黃智瑋購買大金冷氣之價款，且約定
    被告自民國110年10月6日起至113年9月6日止，以每月為一
    期，共分36期攤還本息，每期繳付2,106元，且依系爭契約
    第4條約定，被告如未依約按時清償任一期款項，應按週年
    利率百分之20逐日計付遲延利息(惟因應民法第205條之修正
    ，改按百分之16計算)，及按日息萬分之5計算之違約金。惟
    被告自第1期起即未依約繳款，屢經原告催討均未償還。為
    此，依系爭契約之法律關係提起本件訴訟。並聲明：被告應
    給付原告60,000元，及自110年11月11日起至清償日止，按
    週年利率百分之16計算之利息，暨按日息萬分之4.3計算之
    違約金。
二、被告則求為判決：原告之訴駁回。其答辯意旨略以：被告確
    有與原告訂立系爭契約，惟被告係經交友網站介紹而認識訴
    外人陳薇凌，並經由陳薇凌之介紹而與原告訂立系爭契約，
    並依陳薇凌之指示將原告撥入之54,600元轉匯至其他人帳戶
    ，被告實際並未取得任何款項。故被告認為是受陳薇凌與原
    告共同詐欺，且原告存入被告金融機構帳戶之借款本金僅有
    54,600元而非約定之60,000元等語。
三、得心證之理由：
(一)原告主張之上開事實，除借款本金60,000元之外，業據提出
    購物分期付款申請暨約定書、客戶對帳單之還款明細等件為
    證，核屬相符，且為被告所不爭執，原告此部分之主張自堪
    信為真實。
(二)被告雖抗辯其係遭陳薇凌與原告共同詐欺而與原告訂立系爭
    契約，實際並未取得任何款項等語，然原告有依系爭契約之
    約定將54,600元匯入被告所有之金融機構帳戶，此為被告所
    不爭執，而被告之所以喪失該54,600元，乃係被告於實際取
    得原告撥匯之54,600元後，聽從陳薇凌之指示將54,600元匯
    入其他人帳戶，始喪失其對54,600元之所有權，原告既有實
    際依系爭契約撥款，衡情何來有與陳薇凌共同詐欺之情事，
    此外被告迄至言詞辯論終結前，復未能舉證證明其係受陳薇
    凌與原告之共同詐欺而簽立系爭契約，被告此部分之抗辯，
    即無可採。
(三)被告又抗辯原告存入被告金融機構帳戶之借款本金僅有54,6
    00元，而非約定之60,000元等語，原告則陳稱：借款本金為
    60,000元，扣除開辦之手續費5,400元，實際核撥54,600元
    等語。惟本院曉諭原告提出系爭契約有約定收取開辦手續費
    之相關條款供參，原告以系爭契約第5條約定「甲方(即被告
    )及其連帶保證人於簽約時已充分瞭解並同意，乙方(即訴外
    人黃智瑋)將請求支付分期價款之權利及依本約定書約定所
    得享受之其他一切權利及利益(含遲延利息及違約金)讓與裕
    富公司(即原告)，裕富公司並依約付款予乙方或撥入『指示
    付款同意暨約定書』所指定之帳戶以為收買應收帳款之債權
    。甲方及其連帶保證人並於裕富公司依約為上述撥付款項時
    即為知悉債權讓與事實，並應依約繳款予裕富公司。」等語
    ，作為收取開辦手續費之依據，然觀諸該約定條款僅係約定
    被告與訴外人黃智瑋間債權讓與及被告應向原告繳付分期款
    之相關約定，與得否收取開辦之手續費無涉，故原告自借款
    本金先行扣除開辦手續費5,400元，顯屬無據，因此本件系
    爭契約所借貸之本金金額僅為54,600元，而非原告主張之60
    ,000元。
(四)按稱消費借貸者，謂當事人一方移轉金錢或其他代替物之所
    有權於他方，而約定他方以種類、品質、數量相同之物返還
    之契約；遲延之債務，以支付金錢為標的者，債權人得請求
    依法定利率計算之遲延利息。但約定利率較高者，仍從其約
    定利率，民法第474條第1項、第233條第1項分別定有明文。
    承前所述，原告既已將借款本金54,600元交付被告，系爭契
    約即已成立。被告嗣未依系爭契約之約定，清償任何分期款
    ，依系爭契約之約定，所有未到期之分期價款視為全部到期
    ，原告請求被告依系爭契約之約定，返還視為全部到期之借
    款本金54,600元及約定之遲延利息，即屬有據。
(五)至於原告請求之違約金部分，本院按約定利率，超過週年百
    分之20者，債權人對於超過部分之利息，無請求權；約定利
    率，超過週年百分之16者，超過部分之約定，無效；且除上
    述限定之利息外，債權人不得以折扣或其他方法，巧取利益
    ，110年1月20日修正前、後之民法第205條、第206條分別定
    有明文。又約定之違約金額過高者，法院得減至相當之數額
    ，同法第252條亦有明文。而約定之違約金苟有過高情事，
    法院即得依此規定核減至相當之數額，並無應待至債權人請
    求給付後始得核減之限制。此項核減，法院得以職權為之，
    亦得由債務人訴請法院核減。再者，違約金是否相當，應依
    一般客觀事實、社會經濟狀況及當事人所受損害情形，以為
    衡量之標準，若所約定之額數，與實際損害顯相懸殊者，法
    院自得酌予核減，並不因懲罰性違約金或賠償額預定性違約
    金而異(最高法院82年度台上字第2529號民事判決意旨參照)
    。本件原告請求之利息，其約定利率為週年利率百分之16，
    而債務人遲延給付者，債權人之損害主要應為未能即時獲償
    之利息損失，原告以單方擬定之定型化約款，收取上開利率
    之利息，已有相當之經濟利益，而於被告遲延給付之情形，
    原告仍得以原利率計算利息，此外，卷內並無證據證明原告
    因被告遲延繳納分期價金，除受有利息損失外，另受有何其
    他損失。是以，尚難認原告除受有利息之損失外，另受有何
    等之損害。原告請求於原有利息外，再請求按日息萬分之4.
    3計算之懲罰性違約金(週年利率約為百分之15.6)，併計原
    有約定利息，共計相當週年利率百分之31.6，明顯高於法定
    利率上限週年利率百分之16之標準，且衡諸目前金融機構之
    貸放利率均處於低檔，亦屬過高，不無規避法定利率上限予
    以巧取利益之虞。本院參考金融業之違約金標準，衡酌一般
    客觀事實、社會經濟狀況、當事人所受損害情形等一切情事
    ，認原告併請求自110年11月11日起至清償日止，按日息萬
    分之4.3計算之懲罰性違約金部分，核屬過高，應予酌減至1
    元。　　
四、綜上所述，原告依民法消費借賃及兩造間系爭契約之法律關
    係，請求被告給付如主文第1項所示之金額，為有理由，應
    予准許。逾此範圍之請求，為無理由，應予駁回。
五、本件原告勝訴部分係適用小額程序所為被告敗訴之判決，依
    民事訴訟法第436條之20規定，應依職權宣告假執行。
六、訴訟費用即第一審裁判費1,000元，由被告負擔。
中　　華　　民　　國　　111 　年　　3 　　月　　22　　日
                  基隆簡易庭法  官  徐世禎
以上正本係照原本作成。
對於本件判決如有不服，應於收受送達後20日內向本院提出上訴
書狀，上訴於本院合議庭，並按他造當事人之人數附具繕本。
當事人之上訴，非以判決違背法令為理由不得為之，上訴狀應記
載上訴理由，表明下列各款事項：
(一)原判決所違背之法令及其具體內容。
(二)依訴訟資料可認為原判決有違背法令之具體事實。
如委任律師提起上訴者，應一併繳納上訴審裁判費。
中　　華　　民　　國　　111 　年　　3 　　月　　22　　日
                            書記官  張雅婷